臺灣新北地方法院民事裁定
110年度消債職聲免字第213號
聲  請  人
即  債務人  潘俊貴即潘松祥

代  理  人  賀華谷律師
相  對  人  
即  債權人  國泰世華商業銀行股份有限公司

法定代理人  郭明鑑
代  理  人  王行正
相  對  人  
即  債權人  花旗(台灣)商業銀行股份有限公司


法定代理人  莫兆鴻


代  理  人  陳正欽
相  對  人  
即  債權人  滙豐(台灣)商業銀行股份有限公司

法定代理人  陳志堅


相  對  人  
即  債權人  永豐商業銀行股份有限公司

法定代理人  陳嘉賢
代  理  人  蘇容華
相  對  人  
即  債權人  台新國際商業銀行股份有限公司

法定代理人  尚瑞強
相  對  人  
即  債權人  元大國際資產管理股份有限公司

法定代理人  宋耀明
相  對  人  
即  債權人  台灣金聯資產管理股份有限公司

法定代理人  施俊吉
上列聲請人與相對人間依消費者債務清理條例聲請免責事件，本
院裁定如下：
    主  文
債務人潘俊貴應予免責。
    理  由
一、按法院為終止或終結清算程序之裁定確定後，除別有規定外
    ，應以裁定免除債務人之債務，消費者債務清理條例（下稱
    消債條例）第132 條定有明文。參其立法目的，乃在使經濟
    上陷於困境之消費者，於藉債務清理程序調整與債權人之權
    利義務關係後，得謀求其經濟生活之重建，並促進整體社會
    經濟健全發展之步調，從而基於前開最終保障債務人生存權
    之精神，於終止或終結清算程序之裁定確定後，除例外合乎
    消債條例第133 條、134 條等應不予免責之情節外，即應以
    裁定免除其債務。
二、本院前於民國110 年11月23日以新北院賢民毅110 年度消債
    職聲免字第213 號函，通知相對人即全體債權人就本院應否
    裁定免責乙節表示意見，並通知相對人於111 年2 月10日到
    庭陳述，惟相對人均未到庭陳述意見，僅以書狀陳述如下
　　：
　㈠匯豐（台灣）商業銀行表示：
　　檢視債務人債務明細，顯屬有投機行為致財產顯然減少或負
    擔過重之債務，請依消債條例第134 條第4 項規定准予裁定
    不免責；另請調查債務人聲請清算前2 年是否有固定收入，
    如有，是否符合消債條例第133 條所定不應免責之規定等 
    語。
　㈡國泰世華商業銀行表示：
　　懇請調查債務人聲請清算前兩年至今有無出國搭乘國內外航
    線至外、離島旅遊等相關資訊，俾利判斷債務人是否有消債
    條例第134 條第4 款之適用。債務人具消債條例不免責之事
    由，至為明甚，請賜為不得免責之裁定等語。
　㈢永豐商業銀行表示：　
　　消債條例係為妥適調整債務人與債權人及其他利害關係人之
    權利義務關係，保障債權人之公平受償，並謀求消費者經濟
    生活之更生機會，本件債務人開始清算程序後，債權人受分
    配總額為零，請審酌債務人有無消債條例第133 條、第134
    條等不免責事由，俾維公允，懇請為不免責之裁定等語。 
　㈣台新國際商業銀行表示：　
　　不同意債務人免責，請調查債務人是否有消債條例第133 條
    、第134 條各款不免責事由，諸如查詢債務人入出境資料以
    確認其是否奢侈浪費或隱匿財產之行為，以昭司法公信等語
    。 
　㈤花旗（台灣）商業銀行表示：
　　不同意債務人免責，請詳查債務人是否具備消債條例第133
    條暨第134 條各款之不免責事由等語。 
三、經查：
　㈠債務人前依消債條例具狀聲請清算，經本院以110 年度消債
    清字第191 號裁定自110 年10月28日上午10時起開始清算程
    序，並同時終止清算程序在案，經職權調取上開卷宗核閱屬
    實，依法自應斟酌債務人有無消債條例第133 條、第134 條
    所定不免責事由，合先敘明。
　㈡債務人有無消債條例第133 條所定應不予免責之事由：
　⒈按法院裁定開始清算程序後，債務人有薪資、執行業務所得
    或其他固定收入，扣除自己及依法應受其扶養者所必要生活
    費用之數額後仍有餘額，而普通債權人之分配總額低於債務
    人聲請清算前2 年間，可處分所得扣除自己及依法應受其扶
    養者所必要生活費用之數額者，法院應為不免責之裁定。但
    債務人證明經普通債權人全體同意者，不在此限。消債條例
    第133 條定有明文。是以，於債務清算程序終結之後，若債
    務人有固定收入，而以該收入扣除債務人本身及依法應受其
    扶養者之生活必要費用後仍有餘額，且在清算前2 年間，債
    務人可處分所得扣除本身及應受其扶養人生活必要費用後總
    額，高於本次普通債權人之分配總額者，例外有不予免責之
    適用，應予不免責裁定，附此敘明。
　⒉查債務人已年屆76歲（35年生），且名下沒有任何資產，目
    前無工作所得，每月僅賴領得之國民年金補助新臺幣（下同
    ）4,138 元及每年4、7月健保補助1,662 元維生，不足支應
    生活開銷6,500 元部分，則再向親友請求資助等情，業經債
    務人於聲請清算程序中提出戶籍謄本、國稅局所得稅各類所
    得資料清單、全國財產稅總歸戶查詢清單、勞工保險被保險
    人投保資料表、自願職保被保險人投保資料表、中華郵政存
    簿儲金簿轉帳紀錄等件為證，並已盡相當之釋明，堪信債務
    人目前並無工作收入，且主張之生活支出亦較消債條例第64
    之2 條 所定債務人必要生活費用之計算數額為節約，並未
    逾一般人生活程度，尚屬合理。
　⒊準此，本院裁定開始清算程序後，既查無債務人有薪資、執
    行業務所得或其他固定收入，於扣除自己及依法應受其扶養
    者所必要生活費用之數額後仍有餘額之情形，則消債條例第
    133 條所定「普通債權人之分配總額是否低於債務人聲請清
    算前2 年間，可處分所得扣除自己及依法應受其扶養者所必
    要生活費用之數額」之要件，即無庸再予審酌，本件自無合
    於消債條例第133 條所定之不免責事由。
　㈢債務人是否具備消債條例第134 條不免責之事由：
　　依首開條文及說明所示，消債條例關於清算程序係以免責主
    義為原則，不免責為例外，倘債權人主張債務人有消債條例
    第134 條其餘各款所定不免責之情事，自應由債權人就債務
    人有合於上開各款要件之事實，舉證以實其說。查，本件債
    務人於聲請債務清理程序時，既已出具財產及收入狀況說明
    書、清算陳報狀等，說明其整體收支狀況，且經本院審核並
    無不實而裁定開始清算程序在案，復查無債務人於聲請清算
    前2 年至今有出入國境旅遊之紀錄，債權人雖主張債務人有
    奢侈消費，並請求依職權調查有無消債條例第134 條所定各
    款不免責事由等語，然債權人既未具體說明或提出相當事證
    以供稽核，自難遽認債務人有消債條例第134 條所定不應免
    責之情節存在，本件債務人不具消債條例第134 條所定不免
    責事由，堪可認定。
　㈣綜上，本件債務人經本院裁定開始清算程序，復為終結清算
    程序確定在案，既查無消債條例第133 條及第134 條各款所
    定不免責之事由，依法即應予免責。
四、依消債條例第132 條規定，裁定如主文。
中    華    民    國    111   年     2    月    21    日
                  民事第六庭　法　官  宋家瑋
上為正本係照原本作成。
如不服本裁定，應於裁定送達後10日內，以書狀向本院提出抗告
，並繳納抗告費新臺幣1,000元。
中    華    民    國    111   年     2    月    21    日
                              書記官  洪愷翎